【裁判字號】    89,上訴,1050
【裁判日期】    890831
【裁判案由】    違反槍彈藥刀械管制條例
【裁判全文】
臺灣高等法院高雄分院刑事判決          八十九年度上訴字第一五號
    上訴人
    即被告      甲○○
    指定辯護人  本院公設辯護人  孫  妙  岑
右上訴人因違反槍砲彈藥刀械管制條例案件，不服臺灣高雄地方法院八十八年度訴字
第二一０一號中華民國八十九年五月卅一日第一審判決（起訴案號：臺灣高雄地方法
院檢察署八十八年度偵字第二三八四七號），提起上訴，本院判決如左：
      主      文
原判決撤銷。
甲○○未經許可，製造爆裂物，處有期徒刑伍年，併科罰金新台幣拾萬元，罰金如易
服勞役，以佰元折算壹日。
扣案之土製鋼管爆裂物壹支沒收。
      事      實
一、甲○○曾因竊盜罪及違反槍砲彈藥刀械管制條例案件，分別經原審法院裁處交付
    保護管束及留置觀察五日，詎不知悔改，復於民國八十八年九月二十二日（起訴
    書載為二十三日），在其高雄縣林園鄉○○村○○路竹坑巷一號住處，未經許可
    ，以鋼管、火藥、爆竹芯等，製造具破壞性及殺傷力之土製鋼管爆裂物一支。嗣
    於八十八年九月廿三日下午三時三十分許，在其上址住處為警查獲，並扣得上開
    土製鋼管爆裂物一支。
二、案經高雄縣警察局林園分局報請台灣高雄地方法院檢察署檢察官偵查起訴。
    理  由
一、右開事實，業據上訴人即被告甲○○於警訊、偵查中、原審及本院坦承不諱，並
    有扣案之土製鋼管爆裂物一支可資佐證，該土製鋼管爆裂物一支經送內政部警政
    署刑事警察局鑑驗結果，認土製鋼管爆裂物成品一枚，係以直徑二．八公分、高
    十九．五公分及厚度約０．四公分之鋼管（一端以螺絲封住，並外纏黃色寬膠帶
    ，另一端開口）為容器，內裝黑色火藥約廿八公克後，塞入一團衛生紙封口，並
    於鋼管外部中央鑽一小孔，裝一條長約十六公分之爆竹芯（爆竹芯外露約十三公
    分），利用點火引爆，認具破壞性與殺傷力等情，有該局八十八年十月十三日刑
    偵字第一００三０六號爆炸（裂）物鑑驗通知書一紙附卷可稽，事證明確，被告
    之犯行，堪以認定。
二、核被告未經許可，製造爆裂物之行為，係犯槍砲彈藥刀械管制條例第七條第一項
    之未經許可，製造爆裂物罪。又被告行為時年僅十九歲，智慮淺薄，因一時失慮
    ，基於好玩之心態而製造爆裂物，其製造方法粗略，破壞性與殺傷力尚非重，大
    法重情輕，若科處法定最低刑度（有期徒刑七年），猶嫌過重，犯罪情狀堪以憫
    恕，爰依刑法第五十九條之規定減輕其刑。
三、原審予以被告論科，固非無見，惟查扣案之土製鋼管爆裂物一支係違禁物，應依
    刑法第三十八條第一項第一款規定宣告沒收。而原判決漏未於主文欄諭知宣告沒
    收，自有未合。被告上訴意旨，指摘原判決量刑過重不當，固無足取，然原判決
    既有上述可議，自應由本院將原判決撤銷改判。審酌被告行為時年僅十九歲，智
    慮未週，犯後坦承犯行態度，又其僅係基於好奇心而製造爆裂物，欲於中秋節與
    炮竹使用，已經其供明在卷，所犯情節尚非重大。法重情輕，事後已知悔意等一
    切情狀，量處如主文所示之刑，並諭知罰金如易服勞役之折算標準，以資懲儆。
    再按犯第七條之罪，經判處有期徒刑者，應於刑之執行完畢或赦免後，令入勞動
    場所，強制工作，其期間為三年。固為上揭條例第十九條第一項所明定。而按上
    開法條規定，所謂令入勞動場所，強制工作，本屬義務宣告。惟依司法院大法官
    會議釋字第四七一號解釋意旨參酌以觀，業認依槍砲彈藥刀械管制條例第十九條
    第一項規定，不問對於行為人有無預防矯治其社會危險性之必要，一律宣告強制
    工作三年，不符憲法有關比例原則規定，應自該號解釋公布之日即八十七年十二
    月十八日起不予適用。是參照上開解釋意旨，足見被告涉有製造爆裂物行為，應
    否令入勞動場所，強制工作之宣告，須符合憲法上關於比例原則規定，即行為人
    違反槍砲彈藥刀械管制條例之行為，應具有預防矯治其社會危險性之必要。從而
    ，依解釋意旨觀之，上揭條例第十九條第一項規定，已非屬純粹義務宣告甚明。
    查本件被告固於少年時曾有如事實欄所示之犯罪紀錄，品行尚非良好，然未曾受
    有期徒刑以上刑之宣告，且被告製造上開爆裂物，並未持以犯罪或具有犯罪目的
    ，足認被告行為不具備預防矯治其社會危險性之必要，依上開解釋意旨，自無須
    諭知被告應於刑之執行完畢或赦免後，令入勞動場所，強制工作三年。
    扣案之土製鋼管爆裂物一支，係違禁物，應依刑法第三十八條第一項第一款規定
    宣告沒收。
據上論斷，應依刑事訴訟法第三百六十九條第一項前段、第三百六十四條、第二百九
十九條第一項前段、槍砲彈藥刀械管制條例第七條第一項，刑法第十一條前段、第五
十九條、第四十二條第二項、第三十八條第一項第一款，罰金罰鍰提高標準條例第二
條，現行法規所定貨幣單位折算新台幣條例第二條，判決如主文。
本案經檢察官羅正平到庭執行職務。
中    華    民    國     八十九     年       八       月      卅一      日
                              臺灣高等法院高雄分院刑事第三庭
                                  審判長法官  莊秋桃
                                        法官  魏式璧
                                        法官  謝宏宗
右正本證明與原本無異。
如不服本判決，應於判決送達後十日內向本院提出上訴狀，其未述理由者並應於提
出上訴狀後十日內向本院補提理由書（應附繕本)。
                                      書記官  陳靖華
中    華    民    國     八十九     年       九       月       一       日
附錄：本判決論罪科刑法條：
槍砲彈藥刀械管制條例第七條第一項：
未經許可，製造、販賣或運輸火砲、肩射武器、機關槍、衝鋒槍、卡柄槍、自動步槍
、普通步槍、馬槍、手槍或各類砲彈、炸彈、爆裂物者，處死刑、無期徒刑或七年以
上有期徒刑；處徒刑者，併科新臺幣三千萬元以下罰金。
                                    Ｋ


司法院資訊處製作；財團法人民間司法改革基金會備份。
